【裁判字號】    99,交聲,350
【裁判日期】    990310
【裁判案由】    交管條例聲異
【裁判全文】
臺灣板橋地方法院交通事件裁定         99年度交聲字第350號
原處分機關  交通部公路總局臺北區監理所板橋監理站
異  議  人  甲○○
即受處分人
上列異議人即受處分人因違反道路交通管理處罰條例案件，對於
交通部公路總局臺北區監理所板橋監理站99年1 月19日所為之裁
決處分（板監裁字第裁41-C00000000號）聲明異議，本院裁定如
下：
    主  文
原處分撤銷。
甲○○不罰。
    理  由
一、原處分意旨略以：本件異議人即受處分人甲○○騎乘車牌號
    碼MEF-693 號普通重型機車，於民國98年5 月10日16時15分
    許，在臺北縣永和市○○路與永平路口因闖越紅燈，經臺北
    縣政府警察局交通警察大隊永和分隊員警以「駕車行經有燈
    光號誌管制之交岔路口闖紅燈」之違規事由當場攔停舉發，
    然異議人因逾應到案日期60日以上未繳納罰鍰且未申訴，經
    原處分機關調查結果，認異議人違規行為屬實，乃依道路交
    通管理處罰條例第53條第1 項、第63條第1 項第3 款（裁決
    書漏載「第3 款」），及違反道路交通管理事件統一裁罰基
    準表之規定，於99年1 月19日以板監裁字第裁41-C00000000
    號裁處異議人罰鍰新臺幣4,500 元，並記違規點數3 點。
二、異議意旨略以：伊沒有闖紅燈。當天伊載太太準備要回家，
    紅燈有停下來，等到綠燈才左轉，當時大家都一起走，伊是
    第1 臺車，警察就從後面追上來說伊紅燈左轉，但是伊在對
    向車子還沒有開過來之前，就先左轉過去了。而且警察就是
    在那邊自己寫罰單，寫完就叫伊簽名，伊覺得自己沒有違規
    就不簽名，警察也沒有告訴伊一些注意的事情，只有說伊不
    簽的話可以走了，伊是看到監理站寄來的裁決書，才知道有
    罰單。本件舉發過程顯有違誤，為此聲明異議，請求撤銷原
    處分云云。
三、按法院審理違反道路交通管理處罰條例案件時，如於踐行調
    查證據之程序後，就原處分機關所認定之行為人違規事實仍
    有合理懷疑，而無法確信行為人有道路交通管理處罰條例各
    該處罰條文之構成要件事實時，自應作有利於行為人之相關
    認定。
四、經查：
    (一)臺北縣政府警察局交通警察大隊永和分隊員警認定異議人
      騎乘車牌號碼MEF-693 號普通重型機車，於98年5 月10日
      16時15分許，在臺北縣永和市○○路與永平路口，有「駕
      車行經有燈光號誌管制之交岔路口闖紅燈」之違規行為，
      以北縣警交大字第CO0000000 號舉發違反道路交通管理事
      件通知單當場舉發，異議人拒絕簽收等情，有上開舉發通
      知單通知聯、移送聯影本各1 紙在卷可稽。
    (二)本件違規情形及舉發經過究竟為何，雖經本院傳喚證人即
      當時舉發之警員乙○○到庭具結作證，惟依其陳稱之：「
      （提示舉發通知單C00000000 號與證人閱覽，甲○○騎乘
      重型機車行經永和永平路、仁愛路，遭你上前攔停，是否
      還有印象？）時間有點久，不太記得」、「如果是本案這
      種路口舉發的，通常是我騎在後面，他在前面，然後他違
      規左轉彎，我再上前攔停」、「我沒有常常經過該路口，
      是偶爾巡邏行經，因為該路是回隊上會經過的路」、「如
      果是搶快的通常我不會攔，我一定是攔他路是顯示綠燈，
      直接闖紅燈的，本案實在沒有什麼印象，但那條路本來車
      就不多，當時車是否很多我不清楚」等語（見本院99 年3
      月2 日訊問筆錄），顯仍難以獲致釐清。衡情，證人既自
      承本件非採定點舉發模式，應無因同日同地多件相同違規
      事由之舉發案件致記憶混淆之虞，況異議人因爭執是否違
      規而拒絕於舉發通知單上簽名並收受，證人理應對本件違
      規情形及舉發經過記憶尤清，但證人卻於本院提示舉發通
      知單後，依舊對於本件之違規事實毫無任何印象，是異議
      人當時是否確有本件違規情事，已難再為證明。此外，本
      院綜觀全案卷證，原處分機關認定異議人有上開違規事實
      ，無非以原舉發單位之調查為憑，然此既為異議人所否認
      ，又經本案製單舉發之員警證述如上，要難據以認定異議
      人確有違規之情事，揆諸前開說明，本件自應作對異議人
      有利之認定，認其所為上開辯解並非無稽。
五、綜上所述，本件異議人是否有上開駕車行經有燈光號誌管制
    之交岔路口闖紅燈之違規情形，尚有合理懷疑存在，自應作
    對異議人有利之認定。原處分未予詳查，遽予裁罰，尚有未
    洽，故本件聲明異議為有理由，原處分應予撤銷，另諭知異
    議人不罰，以昭審慎。
據上論斷，應依道路交通案件處理辦法第20條前段，裁定如主文
。
中    華    民    國    99    年    3     月    10    日
                  交通法庭    法  官  盧軍傑
上列正本證明與原本無異。
如不服本裁定，應於裁定送達後五日內敘明抗告理由，向本院提
出抗告狀。
                              書記官  周玉茹
中    華    民    國    99    年    3     月    11    日

司法院資訊處製作；財團法人民間司法改革基金會備份。
